【裁判字號】    90,易,231
【裁判日期】    901012
【裁判案由】    賭博
【裁判全文】
臺灣基隆地方法院刑事判決                            九十年度易字第二三一號
    公  訴  人  臺灣基隆地方法院檢察署檢察官
    被      告  辛○○
                戊○○
                乙○○
    共      同  詹振寧
    選任辯護人
    被      告  己○○
                丑○○
                癸○○
                子○○
                庚○○
                丁○○
右列被告因賭博案件，經檢察官聲請簡易判決處刑（八十九年度偵字第二七八二號）
，本院認不得以簡易判決處刑，改依通常程序審理，判決如左：
    主  文
辛○○、戊○○、乙○○、己○○、丑○○、癸○○、子○○、庚○○、丁○○均無
罪。
    理  由
一、處刑書聲請意旨略以：被告辛○○自民國八十六年十一月七日起在基隆市○○區
    ○○街二二八號開設「寶貝熊電子遊藝場」，被告戊○○（為辛○○之母）則自
    八十九年六月間起任「寶貝熊電子遊藝場」之實際負責人（營利事業登記證尚未
    變更為負責人），並與被告乙○○（為戊○○之夫）共同經營「寶貝熊電子遊藝
    場」並任該店之現場管理員，且雇用被告己○○為開分員，此四人共同基於意圖
    營利之犯意，自前揭時間起連續在上開公眾得出入之場所，擺設賭博性電動玩具
    水果台十四台、麻將台五台、彈珠台二台及撲克台八台共計二十九台，而該等賭
    博性電玩如水果台及麻將台係由賭客以一比一（即一百元換一百分）之方式開洗
    分，而撲克台則係以一比五（即一百元換五百分）之方式開洗分，供不特定人押
    分與其所擺設之電玩對賭，賭畢再依分數向櫃台兌換等值之現金，嗣於八十九年
    七月四日下午二時三十分許經警查獲，並扣得賭資新台幣（下同）九千一百四十
    五元及積分卡三十張等物，且查獲於現場把玩之賭客即被告丑○○、癸○○、子
    ○○、庚○○及丁○○等五人。因認被告辛○○、戊○○、乙○○、己○○、丑
    ○○、癸○○、子○○、庚○○、丁○○均涉犯刑法第二百六十六條第一項之賭
    博罪嫌。
二、按犯罪事實應依證據認定之，無證據不得推定其犯罪事實；又不能證明被告犯罪
    者，應諭知無罪之判決，刑事訴訟法第一百五十四條、第三百零一條第一項分別
    定有明文。所謂認定犯罪事實之證據，係指足以認定被告確有犯罪行為之積極證
    據而言，該項證據自須適合於被告犯罪事實認定，始得採為斷罪資料。又苟未能
    發現相當證據，或證據不足以證明，自不能以推測或擬制之方法，以為裁判基礎
    。另共同被告不利於己之供述，固得採為其他共同被告犯罪之證據，惟此項不利
    之陳述，須無瑕疵可指，而就其他方面調查，又與事實相符，始得採為其他共同
    被告犯罪事實之認定，亦有最高法院二十九年上字第三一０五號及四十年台上字
    第八六號、四十六年台上字第四一九號判例意旨可資參照。公訴人認被告辛○○
    、戊○○、乙○○、己○○、丑○○、癸○○、子○○、庚○○、丁○○涉有上
    開被訴犯行，係以被告丑○○於警局訊問及偵查中供稱曾於八十九年七月三日下
    午三時許將在「寶貝熊電子遊藝場」把玩所得之分數以一比一之比例向被告己○○換積分卡後，再以該積分卡向被告乙○○兌換現金，且店內所有機台均可提供
    客人賭博等語，另店內之機台如水果台、麻將台及撲克台，均非屬娛樂性而以射
    倖性為主，應認客人前往該處消費即具有賭博之認識，並有照片、營利事業登記
    證、積分卡、現金附卷為其主要論據。
三、訊據被告辛○○辯稱其係「寶貝熊電子遊藝場」前負責人，已於八十八年六月五
    日將該店讓渡與被告戊○○經營，與「寶貝熊電子遊藝場」無任何關係。被告戊○○、乙○○、己○○固坦承於右揭時間、地點經營「寶貝熊電子遊藝場」或擔
    任現場管理員、開分員之事實，惟均堅決否認有任何賭博之行為，辯稱「寶貝熊
    電子遊藝場」為合法經營之電玩店，店內所擺設者均為合法之機台，僅純供客人
    開分把玩，客人把玩後之積分不得兌換現金，僅能換取積分卡留供下次開分把玩
    。被告丑○○辯稱其與承辦警員甲○○配合辦案而於查獲前數日即前往「寶貝熊
    電子遊藝場」把玩，查明該店有無兌換現金之情形，然一直無所獲，警員甲○○
    遂指示伊於案發當日下午至「寶貝熊電子遊藝場」，警方將會前往查緝，並於製
    作筆錄時與其他同案被告隔離，而依甲○○所製作之筆錄內容朗讀，警訊筆錄製
    作完畢，甲○○即帶伊至中正路某酒吧喝酒，並在啊囉哈飯店住宿，至隔日早上
    七點才載伊至地檢署，並未拘留於派出所或分局，伊以為賭博係小案件，於移送
    地檢署偵查時，就順著警訊之內容回答，實際上伊在「寶貝熊遊藝場」沒有換過
    錢。被告癸○○、子○○、庚○○、丁○○於警局訊問、偵查及本院審理中，均
    始終否認有以把玩機台所得積分兌換現金之賭博犯行，並辯稱把玩後所餘積分，
    僅能兌換積分卡留供下次開分把玩，不得以分數兌換現金或獎品等語。經查：
  (一)被告辛○○辯稱其於八十六年十一月間開設「寶貝熊電子遊藝場」，嗣於八十八
    年六月五日讓渡與被告戊○○，由被告戊○○、乙○○共同經營等情，核與被告
    戊○○、乙○○所述情節相符，且被告戊○○於八十九年六月二十一日向基隆市
    稅捐稽徵處七堵分處申請變更登記為「寶貝熊電子遊藝場」負責人，亦經該處於
    八十九年六月三十日函覆准許登記在案，此有讓渡書、基隆市稅捐稽徵處七堵分
    處函及八十九年六、七月份娛樂稅核定稅額繳款書附卷可稽，被告辛○○所辯其
於八十八年六月五日後已非「寶貝熊電子遊藝場」負責人，堪以採信。此外，復
    查無其他積極證據足資證明被告辛○○涉有公訴意旨所指與被告戊○○、乙○○
    共同經營「寶貝熊電子遊藝」之事實，自不能以被告辛○○為「寶貝熊電子遊藝
    場」營利事業登記證登記負責人之唯一證據，認定其有賭博犯行。
  (二)本案查獲之水果台、麻將台、撲克台均無退幣口，其把玩方式則為客人以現金開
    分押注，押中與否只有分數之增減，係藉分數之勝負獲得滿足之快感，既不能直
    接自機具獲取金錢，顯無使人因此產生把玩該等機具必能兌換現金之確信，至於
    所擺設之機具是否由經濟部查驗合格，或是否經核准設立之機具，此係政府為維
    持社會秩序，達其一定之行政目的而應予取締之行為，如非藉電動機具為工具而
    從事賭博財物之行為，即與賭博罪之構成要件不符，檢察官徒以扣案機具在短時
    間即可把玩完畢，且非屬娛樂性而以射倖性為主，遽認客人前往「寶貝熊電子遊
    藝場」消費即具有賭博之認識，尚屬推測之詞，不足為被告不利之認定。又本件
    把玩扣案機具所剩之分數，得以兌換積分卡，俾供顧客日後得持該卡至該店繼續
    把玩其前所剩餘之積分，此無何違背常情之處，該積分卡既僅得在該店繼續把玩
    電動玩具，核其性質應僅係顧客在該店把玩電玩剩餘積分之證明，既未能直接認
    定與顧客在「寶貝熊電子遊藝場」兌換現金之行為有關，自不足為被告確有賭博
    行為之佐證。另卷附之現場照片，僅能證明查獲當時有顧客在「寶貝熊電子遊藝
    場」把玩，而把玩之顧客既係以現金開分，則於現場扣得現金九千一百四十五元
    ，亦屬事理之常，均不足為被告九人賭博犯行之證據。
  (三)被告丑○○於警局訊問時雖供稱曾於八十九年七月三日下午三時許將在「寶貝熊
    電子遊藝場」把玩所得之分數以一比一之比例向被告己○○換積分卡後，再以該
    積分卡向被告乙○○兌換現金，且店內所有機台均可提供客人賭博，而於翌日即
    八十九年七月五日移送至臺灣基隆地方法院檢察署檢察官複訊時，亦為相同之供
    述，於本院審理時則為相反之陳述，並以前情置辯。然同案被告戊○○、乙○○
    、己○○、癸○○、子○○、庚○○、丁○○均供稱顧客在店中把玩後剩餘分數
    ，並不能兌換現金等情，如無其他積極證據足資證明被告丑○○於警局訊問及偵
    查中所供係屬真實，自難僅依被告丑○○一人一度陳述可兌換等值之現金，即為
    被告等有賭博犯行之論據。又被告乙○○、己○○、丑○○於八十九年七月四日
    下午二時三十分查獲後係帶返基隆市警察局第三分局，其中僅被告丑○○單獨在
    第一組由警員甲○○為第一次、第二次訊問並製作筆錄，其餘賭客即被告癸○○
    、謝慧蓉、庚○○、丁○○則帶返五堵派出所分別由不同警員偵訊及製作筆錄，
    有警訊筆錄在卷可參。而於警訊筆錄製作完畢至基隆市警察局第三分局於八十九
    年七月五日上午九時二十二分將所有被告解送至臺灣基隆地方法院檢察署之前，
    被告乙○○、癸○○、子○○、庚○○、丁○○均拘留在五堵派出所，至於被告
    丑○○自始未曾留在五堵派出所等情，業據證人即五堵派出所所長壬○○於本院
    審理時證述明確，關於被告丑○○於警訊筆錄製作完畢拘留何處，證人即基隆市
    警察局第三分局第一組巡官丙○○於本院審理時證稱：「因為被告丑○○‧‧‧
    對本案很配合所以由分局長裁示讓證人甲○○帶到五堵所，隔天再交到三組，由
    三組移送地檢察署‧‧‧」等語，核與證人壬○○上開證詞及甲○○證稱被告丑
    ○○係拘留在一組辦公室，迨至隔日早上由三組移送地檢署等情不符，且被告丑
    ○○所使用之0000000000號行動電話，於八十九年七月五日凌晨零時
    三十三分及三十六分以遠傳電信股份有限公司設在基隆市○○路一二三號三樓頂
    、義一路一五六號十樓前半部及十頂樓水櫃區之站台撥打電話對外聯絡，此有遠
    傳電信股份有限公司檢送之通聯紀錄在卷足憑，上開撥打電話時間被告丑○○應
    係為警所拘留，何能在不同地點以行動電話對外聯絡？另證人甲○○證稱與被告
    丑○○素不相識，然依上開通聯紀錄所示，被告丑○○於八十九年七月五日下午
    四時三十五分即與證人甲○○所使用之行動電話通話，迄至九十年七月七日止，
    前後撥打十次之多，期間證人甲○○亦曾三次以行動電話與被告丑○○聯絡，此
    舉顯異於承辦警員與犯罪被告一般應有之聯繫。綜合上情觀之，被告丑○○陳稱
    其為配合警員甲○○辦案而至「寶貝熊電子遊藝場」把玩電玩，查獲後與其他同
    案被告隔離製作筆錄，且未遭警拘留等情，應非虛構。被告丑○○於警訊及偵查
    中所為以積分卡向被告乙○○兌換現金之陳述，既有上開瑕疵，且無其他補強證
    據證明與事實相符，復於本院審理時一再堅稱「寶貝熊電子遊藝場」未有兌換現
    金之情形，依法自難採為被告犯罪之證據。
四、綜右理由，檢察官所引證據尚不足以援為被告九人犯罪之證據，此外復無其他積
    極證據足為被告等確有犯罪行為之佐證，應認不能證明被告辛○○、戊○○、乙○○、己○○、丑○○、癸○○、子○○、庚○○、丁○○犯罪，爰為無罪判決
    之諭知。
五、被告丑○○、庚○○二人經合法傳喚無正當理由不到庭，本院認為應諭知無罪之
    案件，因此不待其陳述逕行判決。
據上論斷，應依刑事訴訟法第三百零一條第一項、第三百零六條，判決如主文。
本案經檢察官劉嶽承到庭執行職務。
中      華      民      國        九十      年      十    月    十二    日
                                臺灣基隆地方法院刑事庭
                                    法  官  陳  湘  琳
右正本證明與原本無異。
對於本件判決如有不服，應於收受送達後十日內，向本院提出上訴書狀，上訴於臺灣
高等法院，並按他造當事人之人數附具繕本。
                                    書記官  王  靜  敏
中      華      民      國        九十      年      十    月    十八    日


司法院資訊處製作；財團法人民間司法改革基金會備份。
